【裁判字號】    99,上易,1475
【裁判日期】    991117
【裁判案由】    毒品危害防制條例
【裁判全文】
臺灣高等法院臺中分院刑事判決        99年度上易字第1475號
上  訴  人
即  被  告  甲○○
上列上訴人即被告因違反毒品危害防制條例案件，不服臺灣臺中
地方法院99年度易字第2876號，中華民國99年10月5日第一審判
決（起訴案號：臺灣臺中地方法院檢察署99年度毒偵字第2733號
），提起上訴，本院判決如下：
    主  文
上訴駁回。
    理  由
一、按刑事訴訟法第350條、第361條、第362條、第367條規定，
    不服地方法院之第一審判決而上訴者，須提出上訴書狀，並
    應敘述具體理由，為上訴必備之程式；其所提出之書狀未敘
    述上訴理由，或僅曾以言詞陳述上訴理由者，均應於上訴期
    間屆滿後二十日內補提理由書於第一審法院。第一審法院經
    形式審查，認逾期未補提上訴理由者，應定期間先命補正；
    逾期未補正者，為上訴不合法律上之程式，應以裁定駁回。
    倘已提出上訴理由，但所提非屬具體理由者，則由第二審法
    院以上訴不合法律上之程式，判決駁回。而所謂具體理由，
    必係依據卷內既有訴訟資料或提出新事證，指摘或表明第一
    審判決有何採證認事、用法或量刑等足以影響判決本旨之不
    當或違法，而構成應予撤銷之具體事由，始克當之（例如：
    依憑證據法則具體指出所採證據何以不具證據能力，或依憑
    卷證資料，明確指出所為證據證明力之判斷如何違背經驗、
    論理法則）；倘僅泛言原判決認定事實錯誤、違背法令、量
    刑失之過重或輕縱，而未依上揭意旨指出具體事由，或形式
    上雖已指出具體事由，然該事由縱使屬實，亦不足以認為原
    判決有何不當或違法者（例如：對不具有調查必要性之證據
    ，法院未依聲請調查亦未說明理由，或援用證據不當，但除
    去該證據仍應為同一事實之認定），皆難謂係具體理由，俾
    與第二審上訴制度旨在請求第二審法院撤銷、變更第一審不
    當或違法之判決，以實現個案救濟之立法目的相契合，並節
    制濫行上訴（最高法院97年度臺上字第892號刑事判決參照
    ）。又理由是否具體，則屬第二審法院審查範圍，不在命補
    正之列，亦即上訴書狀已記載理由，並有具體敘述時，其上
    訴既屬合法，第二審法院固應就其理由之是否可取，為實體
    之審理及判斷；如認其上訴書狀雖記載理由，但並未具體敘
    述時，則無須再命補正，可逕認其上訴不合法，以判決駁回
    之（最高法院97年度臺上字第4475號刑事判決參照）。
二、本件上訴人即被告甲○○（下稱被告）不服臺灣臺中地方法
    院第一審判決而提起上訴理由係以：被告經採尿送驗，呈甲
    基安非他命陽性反應，嗣經檢察官傳喚說明，被告坦承不諱
    並供出毒品來源之人姓名、年齡、戶籍地，依毒品危害防制
    條例第17條之規定，應減輕或免除其刑等語。惟查：
  (一)被告前因違反毒品危害防制條例案件，經原審法院以91年度
    毒聲字第1398號裁定令入戒治處所施以強制戒治1年，於92
    年8月29日戒治期滿執行完畢，並經91年度中簡字第1509號
    判決判處有期徒刑3月確定；復於前開強制戒治執行完畢釋
    放後之5年內，再因施用毒品案件，先後經本院93年度上訴
    字第1784號判決判處有期徒刑8月、4月，應執行有期徒刑10
    月確定，及原審法院94年度中簡字第2183號判決判處有期徒
    刑5月確定、96年度易字第4974號判決判處有期徒刑6月確定
    、98年度中簡字第3626號判決判處有期徒刑6月、6月，應執
    行有期徒刑10月確定、98年度中簡字第3958號判決判處有期
    徒刑6月確定，有臺灣高等法院被告前案紀錄表在卷足憑。
    詎被告仍不知戒毒，再基於施用第二級毒品甲基安非他命之
    犯意，於99年6月14日14、15時許，在臺中市○區○○街213
    之8號住處以將第二級毒品甲基安非他命置放於玻璃球內，
    用火加以燒烤使成氣體後吸食之方式，施用第二級毒品甲基
    安非他命1次。嗣因其為施用毒品案件之受保護管束人，於
    99年6月18日9時43分許至臺灣臺中地方法院檢察署觀護人室
    採集尿液送驗，檢驗結果呈甲基安非他命陽性反應，經檢察
    官偵查起訴，被告於原審準備程序、審理程序均坦承不諱，
    且其於99年6月18日之採尿送驗，結果確呈甲基安非他命陽
    性反應，有臺灣臺中地方法院檢察署受保護管束人尿液檢體
    監管記錄表、詮昕科技股份有限公司99年7月1日所出具之濫
    用藥物尿液檢驗報告各1紙附卷可稽，則被告施用第二級毒
    品之自白確與事實相符，足堪採信。原審據此判決被告有罪
    ，俱有卷存證據資料可資為憑，從形式上觀察，並無判決違
    背法令之情形存在。
  (二)被告上訴意旨雖稱業已供出毒品上游供應之人，應予減輕或
    免刑，惟依其所供述之姓名年籍資料，即劉大慶，63年次，
    住烏日（見原審卷第22頁背面），經本院查詢個人基本資料
    結果，並無與被告所述年籍資料相符之人。按毒品危害防制
    條例第17條規定，犯第4條至第8條、第10條或第11條之罪，
    供出毒品來源，因而查獲其他正犯或共犯者，減輕或免除其
    刑；犯第4條至第8條之罪於偵查及審判中均自白者，減輕其
    刑。亦即欲適用第17條第1項減輕或免除其刑規定之前提要
    件為「供出來源」並且「因而查獲」其他共犯或正犯。本件
    被告施用甲基安非他命，係犯同條例第10條第2項之罪，而
    依其供述毒品來源之人，係查無此人，更無從因此查獲其他
    正犯或共犯，顯然不適用同條例第17條第1項減輕其刑之規
    定，則原審未適用該減刑規定，就被告所犯施用第二級毒品
    罪，累犯，判處有期徒刑7月，自無違誤，被告之上訴意旨
    顯係誤解法律所為之爭執，不足可採。
  (三)又量刑輕重係屬事實審法院得依職權自由裁量之事項，苟已
    斟酌刑法第57條各款所列情狀而未逾越法定刑度，不得遽指
    為違法，且在同一犯罪事實與情節，如別無其他加重或減輕
    之原因，下級審量定之刑，亦無過重或失輕之不當情形，則
    上級審法院對下級審法院之職權行使，原則上應予尊重（最
    高法院72年度臺上字第6696號、75年度臺上字第7033號判例
    及85年度臺上字第2446號判決意旨參照）。查本件原審判決
    就認定被告犯罪所憑之證據，已詳予調查審酌，核無違背證
    據法則及論理法則。就量刑方面，亦已審酌被告素行、犯罪
    一切情狀及其犯罪後態度等刑法第57條各款所列情狀，量處
    被告有期徒刑7月，並未逾越法定刑度，亦無過重或過輕之
    情形，被告就刑度輕重所為之爭執，難認係具體理由，其上
    訴無可憑採。
三、綜上，本院依形式上觀察認原審判決認事用法並無違法或不
    當之處，量刑亦屬妥適，被告上訴理由並未依據卷內既有訴
    訟資料或提出新事證，具體指摘或表明第一審判決有何採證
    認事、用法或量刑等足以影響判決本旨之不當或違法，而構
    成應予撤銷之事由，自非屬得上訴第二審之具體理由。是被
    告仍執前詞空言再為形式爭執，亦不足以認定原判決有何不
    當或違法之處，揆諸上開最高法院判決意旨，及依「程序優
    先於實體」之刑事訴訟法原則，本件上訴自不合法定上訴程
    式，應予駁回，並不經言詞辯論為之。
四、據上論結，應依刑事訴訟法第367條前段、第372條，判決如
    主文。
中    華    民    國    99    年    11    月    17    日
            刑事第二庭    審判長法  官  邱  顯  祥
                                法  官  姚  勳  昌
                                法  官  張  國  忠
以上正本證明與原本無異。
不得上訴。
                                書記官  卓  佳  儀
中    華    民    國    99    年    11    月    17    日

司法院資訊處製作；財團法人民間司法改革基金會備份。
